臺灣高等法院臺中分院民事判決　　　九十一年度訴易字第四三號
　　　原　 　 告　丙○○
　　　訴訟代理人　乙○○
　　　被　　　告　甲○○
右原告因被告過失傷害上訴案件，提起附帶民事訴訟，請求侵權行為損害賠償事件，
經本院刑事庭裁定移送，本院判決如左：
　　　主　　　文
被告應給付原告新臺幣伍萬零佰壹拾元，暨自中華民國九十一年三月二十七日起，
至清償日止，按年息百分之五計算之利息。
原告其餘之訴駁回。
訴訟費用由被告負擔。
　　　事實及理由
一、被告經合法通知，未於言詞辯論期日到場，核無民事訴訟法第三百八十六條所列
    各款情形，爰依原告之聲請，由其一造辯論而為判決。
二、原告主張：被告於民國（下同）八十九年九月二十五日晚上九時十分左右，駕駛
    車牌號碼：ＲＡ－七二九一號自小客車，由臺中縣大里市大衛橋往烏日方向行駛
    ，途經大衛橋往烏日方向約六十公尺處之大里市○○路上，原應注意車前狀況，
    隨時採取必要之安全措施，及汽車在雙向二車道行駛時，應遵守在劃有分向限制
    線之路段，不得駛入來車之車道內之規定，以防止危險之發生，而依當時天候、
    視線、路況、視距等情況，並非不能注意車前狀況，被告竟疏忽未注意，突然往
　　左側之對向車道行駛，適伊駕駛車牌號碼：ＳＩ－七二一號裝載電腦自動化機械
　　塑膠取出臂之自大貨車，行經該對向車道，而與伊之大貨車之左側相撞，致大貨
　　車衝撞左側河堤邊後撞擊電線桿而翻覆，伊因此受有左手肘撕裂傷及兩膝擦傷之
　　傷害，因而受有醫藥費、精神之損害，依序為新台幣（下同）一千九百四十七元
　　、二十萬元等情，爰依侵權行為之法律關係，求為命被告如數賠償並自本件起訴
　　狀繕本送達翌日起加計法定遲延利息之判決（原告另一併請求營業損失部分，另
　　由本院以裁定處理）。
三、被告未到庭陳述，據其所提出之答辯狀，則以：(一)依原告所提仁愛綜合醫院出具
    之明細表，其部分負擔部分僅三百一十元，而健保支出則為一千九百四十七元，
    按依保險法第一百三十五條準用第一百零三條規定，傷害保險之保險人固不得代
    位行使被保險人對於加害人損害賠償請求權，惟全民健康保險法第八十二條規定
　　：「保險對象因汽車交通事故，經本保險提供醫療給付者，本保險之保險人得向
　　強制汽車責任保險之保險人代位請求該項給付。」全民健康保險法為保險法之特
　　別法，依特別法優於普通法之原則，全民健康保險法第八十二條應優先於保險法
　　第一百三十五條、第一百零三條之規定而為適用。從而全民健康保險之被保險人
　　因汽車交通事故，經全民健康保險提供醫療給付者，全民健康保險之保險人自得
　　向強制汽車責任保險之保險人代位請求該項給付。而依強制汽車責任保險法第三
　　十條規定，於範圍內，加害人或強制汽車責任保險之被保險人之損害賠償責任即
　　因而解免，全民健康保險被保險人對加害人之損害賠償請求權亦因而喪失（最高
　　法院八十八年度台上字第三五三號民事判決參照），是上開原告醫療費用部分僅
　　能請求健保部分負擔，其餘健保支出部分即不得請求。(二)次就精神慰撫金而言，
　　此固非如財產損失之有價額可以計算，但仍應以被害人精神上所受之苦痛為準據
　　，因此就被害人精神上所受無形之苦痛判給慰藉金，應審酌被害人之地位、家況
　　及加害人之地位，俾資為審判之依據（最高法院四十八年度台上字第一九八二號
　　判例參照），本件原告所受傷害為手腳部位之擦傷裂傷，尚非嚴重難治，且其為
　　貨運司機，被告國中畢業，亦僅為吊車操作人員，社會經濟地位均不高，家境不
　　佳，審酌此情，原告請求二十萬元實嫌過高等語，資為抗辯，並求為判決駁回原
　　告之訴。
四、原告主張被告於八十九年九月二十五日晚上九時十分左右，駕駛車牌號碼：ＲＡ
    －七二九一號自小客車，由台中縣大里市大衛橋往烏日方向行駛，途經大衛橋往
    烏日方向約六十公尺處之大里市○○路上，原應注意車前狀況，隨時採取必要之
    安全措施，及汽車在雙向二車道行駛時，應遵守在劃有分向限制線之路段，不得
    駛入來車之車道內之規定，以防止危險之發生，而依當時天候、視線、路況、視
    距等情況，並非不能注意車前狀況，被告因疏忽未注意，突然往左側之對向車道
　　行駛，適原告駕駛車牌號碼：ＳＩ－七二一號裝載電腦自動化機械塑膠取出臂之
　　自大貨車，行經對向車道，而與原告之大貨車之左側相撞，致大貨車衝撞右側河
　　堤邊後撞擊電線桿而翻覆，原告因此受有左手肘撕裂傷及兩膝擦傷之傷害，被告
　　因而遭檢察官提起公訴，經本院刑事庭判處過失傷害之罪刑確定等事實，已據原
　　告提出刑事判決書、診斷證明書及醫療明細表各乙件為證，並經本院調閱台中地
　　方法院檢察署八十九年度偵字第一八八九號過失傷害案全卷查核屬實。被告於刑
　　事案件審理中，已承認其有於右揭時地駕駛自小客車與原告發生車禍之事實，唯
　　矢口否認有何過失傷害之犯行，辯稱：是原告超過雙黃線，又速度過快，撞到伊
　　的車後衝撞河堤，導致翻覆，伊開車並未侵入對向車道云云。惟查，前開事實，
　　業據原告丙○○於警訊、偵查、原審及本院刑事庭調查時指訴甚詳，核與目擊證
　　人林明聰證述伊當時沿元堤路由烏日往大里橋方向行駛，行經發生地時，ＲＡ－
　　七二九一號車由大里橋往烏日方向駛入對向車道，致與ＲＡ－七二九一號貨車發
　　生碰撞後，貨車往河堤堤防後撞到電桿翻覆於路面上，而自小客車在原地打轉等
　　情相符，並有車禍現場及車損照片九張及道路交通事故調查報告表一紙附於刑事
　　卷可考。按汽車行駛時，駕駛人應注意車前狀況，並隨時採取必畏安全措施；又
　　汽車在雙向二車道行駛時，在劃有分向限制線之路段，不得駛入來車之車道內，
　　道路交通安全規則第九十四條第三項、第九十七條第二款分別定有明文。被告係
　　領有駕駛執照之汽車駕駛人，前開交通規則為其所應注意，且在肇事當時，亦無
　　不能注意之情事，被告竟疏未注意車前狀況，並隨時採取必要安全措施，更侵入
　　對向車道，致肇禍端，其有過失至為明顯。本件車禍經刑事庭送鑑定結果，認被
　　告駕駛自小客車貿然跨越分向限制線侵入來車道，為肇事原因，原告無肇事因素
　　，復經送請覆議亦照原鑑定意見，亦有台灣省台中縣區車輛行車事故鑑定委員會
　　九十年九十三日中縣字第九○○三九七號函附鑑定意見書、台灣省車輛行車事故
　　覆議鑑定委員會九十年十二月十日府覆議字第九○二三三九號函附於刑事卷可憑
　　。且被告之過失與原告受傷間有相當因果關係，被告所辯：無非圖脫罪責，難以
　　採信。綜上，原告主張之事實，堪信為真實。
五、按因故意或過失，不法侵害他人之權利者，負損害賠償責任，不法侵害他人之身
    體、健康者，被害人雖非財產上之損害，亦得請求賠償相當之金額，民法第一百
    八十四條第第一項前段、第一百九十五條第一項前段分別定有明文。被告既對原
    告有實施上開侵權行為，已如前述，則原告基於侵權行為損害賠償請求權，請求
    被告賠償財產上損害及非財產損害，應屬有據。至其各項請求，應否准許，茲分
    述如下：
  (一)醫藥費部分：
  　原告主張因上開傷勢共計支出醫藥費一千九百四十七元，固據原告提出診斷證明
　　書及醫療明細表各乙件為證，惟按保險法第一百三十五條準用第一百零三條規定
　　，傷害保險之保險人固不得代位行使被保險人對於加害人之損害賠償請求權，惟
　　全民健康保險法第八十二條規定：「保險對象因汽車交通事故，經本保險提供醫
　　療給付者，本保險之保險人得向強制汽車責任保險之保險人代位請求該項給付。
　　」而全民健康保險法為保險法之特別法，依特別法優於普通法之原則，全民健康
　　保險法第八十二條應優先於保險法第一百三十五條、第一百零三條之規定而為適
　　用。從而全民健康保險之被保險人因汽車交通事故，經全民健康保險提供醫療給
　　付者，全民健康保險之保險人自得向強制汽車責任保險之保險人代位請求該項給
　　付。而依強制汽車責任保險法第三十條規定，於該範圍內，加害人或強制汽車責
　　任保險之被保險人之損害賠償責任即因而解免，全民健康保險被保險人對於加害
　　人之損害賠償請求權亦因而喪失（最高法院第八十八年度台上字第三五三號判決
　　可資參照）。查依前開醫療費用明細表所示，原告實際支出之金額即自付額為三
    百壹拾元，因此依前揭說明，原告僅得請求被告給付其所支付之三百十元，其餘
    由健保所給付之部分，則不得逕向被告請求給付，是其超過部分之請求，為無理
    由，不應准許。
  (二)精神慰撫金部分：
　　本件原告因本件車禍致右手肘撕裂傷及兩膝擦傷，受有精神上之痛苦，因而請求
    被告給付精神慰撫金，固屬依法有據，惟原告僅受有手肘撕裂傷及兩膝擦傷，傷
    勢尚屬輕微，且原告係國中畢業，擔任貨車司機，被告則為吊車操作人員，二人
    之社會經濟地位均不高，是參酌原告所受之痛苦，兩造之身分、地位及經濟能力
    等因素，本院認原告請求非財產上之損害賠償，以五萬元為當，超出之請求，為
    無理由，不應准許。
  (三)總和：
  　綜上二項，原告得請求之金額共為五萬零三百十元。原告否認已受領強制保險之
    理賠給付，被告亦未舉證證明有此強制責任險之給付，是無從據此免責。
六、從而，原告依侵權行為之法律關係，請求被告賠償醫藥費及非財產上之損害依序
    為三百十元、五萬元，合計為五萬零三百十元，並自本件起訴狀繕本送達翌日即
    九十一年三月二十七日起，至清償日止，按年息百分之五加計遲延利息，為有理
    由，應予准許，超出部分，為無理由，應予駁回。
七、據上論結，本件原告之訴為一部有理由，一部無理由，依民事訴訟法第三百八十
    五條第一項前段、第七十九條但書，判決如主文。
中　　　華　　　民　　　國　　九十一　　年　　　八　　　月　　 十三　　 日
~B1民事第五庭審判長法　官　陳滿賢
~B2　　　　　　　　法　官　邱森樟
~B3　　　　　　　　法　官　朱　樑
右為正本係照原本作成。
兩造均不得上訴。
~B　　　　　　　　書記官　陳秀真
中　　　華　　　民　　　國　　九十一　　年　　　八　　　月　　 十五　　 日
                                                                        Ｈ
